【裁判字號】    99,訴,255
【裁判日期】    991130
【裁判案由】    撤銷詐害行為
【裁判全文】
臺灣花蓮地方法院民事判決               99年度訴字第255號
原      告  楊周進英
被      告  曾昇智
訴訟代理人  余道明律師
上列當事人間撤銷詐害行為事件，本院於99年11月16日言詞辯論
終結，判決如下：
    主  文
原告之訴駁回。
訴訟費用由原告負擔。
    事實及理由
一、原告起訴主張，被告積欠原告新台幣（下同）20萬元不還，
    竟於99年1月20日將名下座落於花蓮縣光復鄉○○段344地號
    土地（以下簡稱：系爭土地），以買賣為原因過戶予訴外人
    即其兄曾昇旭，而侵害原告之債權，爰依民法第244條第2項
    之規定，請求撤銷該過戶行為，並聲明：被告應將系爭土地
    於99年1月20日所有權移轉登記撤銷，將系爭土地回復登記
    為被告所有，訴訟費用由被告負擔。被告則以被告除系爭土
    地外，尚因花蓮縣光鄉○○段344、351地號及光復段2652-2
    地號等土地與曾麗花等人訴訟（臺灣高等法院花蓮分院98年
    度上易字第22號），嗣於訴訟過程中達成協議，依議書內容
    記載，若前開土地分割外，尚有金錢補償，曾昇旭所分得之
    40萬元應支付予被告。嗣該訴訟兩造當事人達成和解，被告
    除分得前開土地應有部分外，尚可取得約40萬元。故被告將
    系爭土地過戶予曾昇旭並未有害於原告之債權，屬於自由處
    分自己財產之行為。並聲明：原告之訴駁回，訴訟費用由原
    告負擔。
二、原告主張被告將系爭土地過戶於訴外人曾昇旭之事實，固據
    其提出與所述相符之土地登記簿謄本乙紙為證，惟被告以前
    詞置辯。按債務人所為之有償行為，於行為時明知有損害於
    債權人之權利者，以受益人於受益時亦知其情事者為限，債
    權人得聲請法院撤銷之，民法第244條第2項定有明文。換言
    之，如行為人所為之有償行為未有害於債權人，債權人即不
    得聲請撤銷之。經查，被告因花蓮縣光鄉○○段344、351地
    號及光復段2652-2地號等土地與曾麗花等人訴訟（臺灣高等
    法院花蓮分院98年度上易字第22號），嗣於訴訟過程中達成
    協議，依議書內容記載，若前開土地分割外，尚有金錢補償
    ，曾昇旭所分得之40萬元應支付予被告。嗣該訴訟兩造當事
    人於訴訟中達成和解，依和解筆錄內容第一項記載：曾麗花
    、曾義美、曾惠美、曾碧連應補償給付曾昇旭、曾昇智、曾
    玉美1,295,481元，兩造公同共有座落花蓮縣光復鄉○○段
    344 地號、351地號土地分歸由曾麗花、曾義美、曾惠美、
    曾碧連分別共有，應有部分各1/4。兩造公同共有座落花蓮
    縣光復鄉○○段2652之2地號土地，分歸由曾昇旭、曾昇智
    、曾玉美分別共有，應有部分各1/3。兩造公同共有未辦保
    存登記之建物，門牌編為花蓮縣光復鄉大馬村大馬229號房
    屋，分歸由曾昇旭、曾昇智、曾玉美分別共有，應有部分各
    1/3 。附記：裁判分割標的之價額，兩造同意上開344地號
    土地價值205,205元、351地號土地價值3,640,090元、
    2652-2地號土地價值的594,412元；花蓮縣光復鄉大馬村大
    馬229號房屋價值22,400元，總價4,462,017元，因此每人可
    受分配之價額為637,431元。依民法第824條第3項，以原物
    為分配，不能按其應有部分受分配者，以金錢補償之，故由
    上訴人4 人補償被上訴人3人分配不足價額1,295,481元，並
    於金錢補償時，才得為上開分割登記。可見被告尚有其他財
    產足資清償積欠原告之20萬元債務，故被告就系爭土地所為
    過戶行為，並未有害於原告之債權。綜上，原告依據民法第
    244條第2項提起本訴，並無理由，應予駁回。
三、結論：原告之訴為無理由，依民事訴訟法第78條，判決如主
    文。
中    華    民    國    99    年    11    月    30    日
                        臺灣花蓮地方法院民事庭
                            法      官  湯文章
上列為正本係照原本作成。
如不服本判決，應於送達後20日內，向本院提出上訴狀並表明上
訴理由，如於本判決宣示後送達前提起上訴者，應於判決送達後
20日內補提上訴理由書(須附繕本)。
中    華    民    國    99    年    11    月    30    日

                            法院書記官  黃倪濱

司法院資訊處製作；財團法人民間司法改革基金會備份。
